臺灣臺中地方法院刑事判決
110年度簡上字第382號
上  訴  人
即  被  告  邱世本


選任辯護人  黃錦郎律師
上列上訴人即被告因毀棄損壞案件，不服本院臺中簡易庭中華民
國110年6月9日110年度中簡字第806號第一審刑事簡易判決（聲
請簡易判決處刑案號：110年度偵字第6110號），提起上訴，本
院管轄之第二審合議庭判決如下：
    主      文
原判決關於宣告刑部分撤銷。
邱世本經原判決認定所犯毀損罪，累犯，處拘役參拾日，如易科
罰金，以新臺幣壹仟元折算壹日。
    犯罪事實及理由
一、本案審理範圍：
  ㈠民國110年6月16日修正公布、同年月18日施行之刑事訴訟法
    第348條規定：「上訴得對於判決之一部為之。對於判決之
    一部上訴者，其有關係之部分，視為亦已上訴。但有關係之
    部分為無罪、免訴或不受理者，不在此限。上訴得明示僅就
    判決之刑、沒收或保安處分一部為之」；另同日修正公布、
    施行之刑事訴訟法施行法第7條之13規定：「中華民國110年
    5月31日修正通過之刑事訴訟法施行前，已繫屬於各級法院
    之案件，於施行後仍適用修正前刑事訴訟法第348條規定；
    已終結或已繫屬於各級法院而未終結之案件，於施行後提起
    再審或非常上訴者，亦同」；又對於簡易判決之上訴，準用
    第3編第1章及第2章除第361條外之規定，刑事訴訟法第455
    條之1第3項亦定有明文。查本案經檢察官聲請以簡易判決處
    刑，係於刑事訴訟法第348條修正施行前之110年4月6日繫屬
    本院由臺中簡易庭依簡易程序處理，並於修正施行後之110
    年8月20日上訴本院管轄之第二審合議庭，有臺灣臺中地方
    檢察署110年4月6日中檢增敬（言）110偵6110字第11090319
    47號函上之本院收文戳章、本院110年8月18日中院麟刑達11
    0中簡806字第1100056062號函上之本院收文戳章可考（見本
    院中簡卷第7頁；本院簡上卷第7頁），是本案上訴之效力及
    其範圍，應依現行刑事訴訟法第348條規定判斷。又參諸刑
    事訴訟法第348條第3項規定立法理由，宣告刑、數罪併罰所
    定之應執行刑、沒收，倘若符合該條項的規定，已得不隨同
    其犯罪事實，而單獨成為上訴之標的，且於上訴人明示僅就
    刑上訴時，第二審法院即不再就原審法院所認定之犯罪事實
    為審查，而應以原審法院所認定之犯罪事實，作為論認原審
    宣告刑、執行刑及沒收妥適與否的判斷基礎。
  ㈡本案上訴人即被告邱世本（下稱被告）及其辯護人於本院審
    理時均表示：本案僅針對量刑部分上訴，對於原判決之認定
    事實及適用法律均不爭執等語（見本院簡上卷第301頁、第3
    02頁），揆諸前開說明，本案僅就原審判決量刑妥適與否進
    行審理，至於其他部分，則非本院審查範圍，先予敘明。
二、本案據以審查量刑妥適與否之原審所認定犯罪事實及罪名：
　㈠犯罪事實：邱世本經營之玖岩建設有限公司承攬臺中市○○區○
    ○路00號對面之建築工程，於109年11月23日上午10時許，在
    上開工地實施灌漿工程時，因黃國珍將牌照號碼OD-7139號
    自用小客車停放在上址路旁，使預拌混擬土車無法進出上開
    工地，邱世本竟基於毀損之犯意，駕駛牌照號碼0968-P2號
    自用小客車，推動上開牌照號碼OD-7139號自用小客車，造
    成該牌照號碼OD-7139號自用小客車後保險桿刮損，喪失功
    能，足生損害於黃國珍。
　㈡所犯罪名：刑法第354條之毀損罪。
三、刑之加重事由之說明：　　
    被告於105年間因公共危險案件，經本院以105年度審交簡字
    第1354號判決判處有期徒刑6月確定，於106年2月6日易科罰
    金執行完畢等情，有被告之臺灣高等法院被告前案紀錄表1
    份在卷可稽，而檢察官於聲請簡易判決處刑書犯罪事實欄一
    業記載：「邱世本曾因公共危險案件，經臺灣臺中地方法院
    於民國105年11月30日，以105年度審交簡字第1354號判決判
    處有期徒刑6月，於105年12月26日確定，並於106年2月6日
    易科罰金執行完畢」等語，再於證據並所犯法條欄亦記載：
    「被告曾受有期徒刑之執行完畢，有刑案資料查註紀錄表附
    卷可參，其於5年以內故意再犯本件有期徒刑以上之罪，為
    累犯，請依刑法第47條第1項之規定，加重其刑」等語，公
    訴檢察官於本院審理時，亦就被告構成累犯之前階段事實及
    後階段應加重其刑之事項，有所主張並具體指出證明方法，
    被告對於其有上開有期徒刑執行完畢情形之構成累犯前提事
    實，於本院審理時無意見（見本院簡上卷第301頁），其於
    受徒刑之執行完畢後，5年內故意再犯本案有期徒刑以上之
    罪，為累犯，足認被告就刑罰之反應力薄弱，且認依累犯規
    定加重最低本刑，不致使被告所受刑罰超過所應負擔之罪責
    ，無違罪刑相當原則及比例原則，爰依司法院大法官會議釋
    字第775號解釋意旨及刑法第47條第1項前段規定，加重其刑
    。
四、上訴理由之論斷：　
  ㈠上訴意旨略以：被告經營之玖岩建設有限公司承攬臺中市○○
    區○○路00號對面之建築工程，告訴人於見預拌混凝土車陸續
    駛來工地時，卻駕駛車牌號碼00-0000號自用小客車蓄意停
    放於工程車出入工地必經之處，以阻擋預拌混凝土車進入工
    地灌漿，被告為避免混凝土車凝固報廢造成重大損害，遂以
    車牌號碼0000-00號自用小客車推動告訴人之前開自用小客
    車而造成告訴人之自用小客車毀損，原判決漏未斟酌被告本
    案之犯罪動機，量刑實屬過重；且被告前案所犯係公共危險
    案件，與本案毀損案件之罪質不同，應無加重其刑之必要，
    請審酌被告就告訴人車輛毀損部分已透過民事判決之強制執
    行程序清償完畢，所生損害業經填補，請求撤銷原判決，從
    輕量刑，並給予緩刑之宣告等語。
  ㈡撤銷原判決科刑部分之說明及本院量刑：
　⒈原判決認被告犯罪事證明確，逕以簡易判決處刑，固非無見
    。惟查，量刑之輕重，雖屬事實審法院得依職權自由裁量之
    事項，然仍應受比例原則及公平原則之限制，否則其判決即
    非適法。且刑事審判旨在實現刑罰權分配的正義，故法院對
    有罪被告之科刑，應符合罪刑相當之原則，使輕重得宜，罰
    當其罪，以契合社會之法律感情。本案被告係因認告訴人刻
    意將車牌號碼00-0000號自用小客車停放於工程車出入工地
    必經之處，阻擋被告之預拌混凝土車進入工地灌漿，情急之
    下始為本案毀損犯行，此情亦經本院受命法官勘驗現場錄影
    畫面確認無訛，有勘驗筆錄附卷可稽（見本院簡上卷第266-
    269頁），並有現場監視器錄影畫面截圖照片1份在卷可憑（
    見本院簡上卷第305頁），原判決未慮及被告此一犯罪動機
    、目的，量刑稍嫌偏重。
　⒉本案經告訴人向本院提起請求損害賠償之附帶民事訴訟，經
    本院民事庭以110年度中簡字第2161號判決被告應給付新臺
    幣3萬5726元及法定遲延利息確定，被告並已依前開確定判
    決內容對告訴人清償完畢等情，有上開民事判決書、111年7
    月29日本院民事執行處中院平111司執清字第86075號函（見
    本院簡上卷第307頁）各1份附卷可佐，量刑基礎已有改變，
    原審未及審酌上情，亦有未洽。
　⒊辯護人雖主張不應依累犯規定加重其刑云云。惟按司法院釋
    字第775號解釋，依其解釋文及理由書所述意旨，係指構成
    累犯者，不分情節，一律加重最低本刑，於不符合刑法第59
    條所定要件之情形下，致生行為人所受之刑罰超過其所應負
    擔罪責之個案，不符罪刑相當原則、比例原則。於此範圍內
    ，在刑法第47條修正前，為避免發生上述罪刑不相當之情形
    ，法院就該個案應依該解釋意旨，裁量是否加重最低本刑；
    依此，係指個案應量處最低法定刑、又無法適用刑法第59條
    酌量減輕其刑規定之情形時，法院始應依該解釋意旨裁量不
    予加重最低本刑（最高法院109年度台上字第4311號判決意
    旨可資參照）。經查，被告所犯毀損罪，雖與其前案之酒後
    駕車公共危險案件罪質不同，然被告未從前案刑罰之執行中
    記取教訓而勉勵自己、保持善行，竟故意再為本案犯行，堪
    認被告具有特別惡性及刑罰反應力薄弱之情，本案既無應量
    處最低法定刑，且若依累犯之規定加重其最低本刑，將不生
    其所承受之刑罰超過其所應負擔罪責之情形，核與前揭司法
    院解釋意旨所指法院應裁量不依累犯規定加重其刑之情形有
    別，被告之辯護人上訴主張原審不應依累犯規定加重其刑，
    並無理由，惟原判決之量刑既有上述可議之處，此部分即屬
    無可維持，應由本院將原判決關於宣告刑部分撤銷改判。
　㈢爰以行為人之責任為基礎，審酌被告未以適法方式解決問題
    ，為使預拌混凝土車得以順利進入工地灌漿以避免重大損害
    ，即駕車推動告訴人之車輛而為本案毀損犯行，造成告訴人
    受有財產上損失，並未尊重我國法秩序及告訴人之財產權，
    所為實無足取；衡以被告於犯罪後坦承犯行，且業依本院民
    事確定判決之結果對告訴人清償債務完畢，參酌被告之犯罪
    動機與目的、手段、告訴人所受損害，及被告自陳之教育程
    度、職業及家庭經濟生活狀況（見本院簡上卷第301頁），
    被告、辯護人、公訴人、告訴人及告訴代理人就本案之量刑
    意見（見本院簡上卷第302-303頁）等一切情狀，量處如主
    文所示之刑，並諭知易科罰金之折算標準，以示懲儆。
　㈣又辯護人雖主張給予被告緩刑之宣告云云，惟本案被告雖已
    賠償告訴人所受損失，然緩刑為法院刑罰權之運用，旨在獎
    勵自新，祇須合於刑法第74條所定之條件，法院本有自由裁
    量之職權。緩刑之宣告與否，除應審查被告是否符合緩刑之
    法定要件外，並須有可認為以暫不執行刑罰為適當的情形，
    始得為之。法院行使此項裁量職權時，應受比例原則與平等
    原則等一般法律原則之支配，以期達成客觀上之適當性、相
    當性與必要性之價值要求。查被告前因故意犯罪受有期徒刑
    以上刑之宣告，執行完畢後，5年以內未曾因故意犯罪受有
    期徒刑以上刑之宣告，固有被告之臺灣高等法院被告前案紀
    錄表在卷可稽，且經本院宣告之刑度雖合於刑法第74條宣告
    緩刑之要件，惟被告係經告訴人據前揭民事確定判決聲請強
    制執行後始清償完畢，業如前述，難認有積極彌補告訴人所
    受損害之作為，且並未取得告訴人之諒解，本院認本案對被
    告所宣告之刑，仍有藉由刑之處罰而達警惕被告不法之必要
    ，並無以暫不執行為適當之情形，爰不予宣告緩刑。
據上論斷，應依刑事訴訟法第455條之1第1項、第3項、第348條
、第369條第1項前段，判決如主文。
本案經檢察官李毓珮提起公訴，檢察官温雅惠到庭執行職務。
中　　華　　民　　國　　111 　年　　8 　　月　　26　　日
                  刑事第七庭  審判長法  官  尚安雅
　　　　　　　　　                  法  官  林忠澤
　　　　　　　　　                  法  官  王怡蓁
以上正本證明與原本無異。
不得上訴。
                                    書記官  黃雅青
中　　華　　民　　國　　111 　年　　8 　　月　　29　　日